【裁判字號】    89,小上,44
【裁判日期】    900207
【裁判案由】    侵權行為損害賠償
【裁判全文】
臺灣臺南地方法院民事裁定  八十九年度小上字四四號
    上  訴  人  甲○○
    被上訴  人  乙○○
右當事人間請求侵權行為損害賠償事件，上訴人對於中華民國八十九年七月二十六日
臺灣臺南地方法院臺南簡易庭八十九年度南小字第五五０號第一審判決提起上訴，本
院裁定如左：
    主    文
上訴駁回。
第二審訴訟費用由上訴人負擔。
    事    實
一、按對於小額程序之第一審裁判之上訴，非以其違背法令為理由，不得為之；又上
    訴狀應記載上訴理由，並表明原判決所違背之法令及其具體內容，依訴訟資料可
    認原判決有違背法令之具體事實，民事訴訟法第四百三十六條之二十四第二項及
    第四百三十六條之二十五分別定有明文。且依同法第四百三十六條之三十二準用
    同法第四百六十八條之規定，判決不適用法規或適用不當者，為違背法令；而判
    決有同法第四百六十九條第一款至第五款情形之一者，為當然違背法令。是當事
    人對於小額程序之第一審判決提起上訴，如依民事訴訟法第四百六十八條規定，
    以第一審判決有不適用法規或適用法規不當為理由時，其上訴狀或理由書應有具
    體之指摘，並揭示該法規之條項或其內容。若係成文法以外之法則，應揭示該法
    則之旨趣。倘為司法院解釋、或最高法院之判例，則應揭示該判解之字號或其內
    容。如以民事訴訟法第四百六十九條第一款至第五款所列情形為理由時，其上訴
    狀或理由書，應揭示合於該條款之事實。上訴狀或理由書如未依此項方法表明，
    或其所表明者，顯與上開法條規定之情形不相合時，即難認為已對第一審判決之
    違背法令有具體之指摘，其上訴自難認為合法。又當事人於小額程序之第二審程
    序不得再行提出新攻擊或防禦方法，同法第四百三十六條之二十八亦定有明文。
二、本件上訴人上訴意旨略以：（一）依原判決所稱：「‧‧嗣於翌日八十九年四月
    六日凌晨二時四十五分許，原告駕駛車號ＰＮ─０三一號計程車，時速僅四十幾
    公里，由後駛來，因夜間視線不佳‧‧自堪信原告此部分之主張為真實」（見原
    判決第三頁第四行），查原審既已認定本件發生時「凌晨二時四十五分許」、「
    時速僅四十幾公里」、「因夜間視線不佳」及「被告又未於車後放置警告標誌」
    為真實，然於其後竟又稱原告「超速行駛」、「未注意車前狀況」故為肇事主因
    ，被告僅單就「違規停車」負責（見原判決第五頁第八行以下），兩者理由顯前
    後矛盾。本件原判決既曰原告有超速行駛，自應就系爭道路之「速限」為何加以
    認察，否則即屬理由不備之違法；再者，其認定原告未注意車前狀況，亦需就本
    件發生碰撞之時點（凌晨二時四十五分）、道路客觀狀態等，視原告是否有注意
    之可能性而定，非可遽予認定，按「民事訴訟法第四百六十九條第六款所謂判決
    理由矛盾，係指其理由前後矛盾，或判決主文與理由不符，足以影響裁判結果之
    情形而言。有一於此，均足為廢棄發回之原因」（最高法院八十九年度台上字第
    十五號判例參照）。又「得心證之理由，應記明於判決，為民事訴訟法第二百二
    十二條第二項所明定，故法院依自由心證判斷事實之真偽時，所斟酌調查證據之
    結果，其內容如何，與應證事實之關聯如何，以及取捨之原因如何，如未記明於
    判決即屬同法第四百六十六條第六款所謂判決不備理由」（最高法院四十三年度
    台上字第四七號判例參照），於此，原判決顯有判決不備理由或理由矛盾之判決
    違背法令。（二）又本件發生時，時間確為凌晨二時四十五分，視線本不若一般
    行車時間，而被上訴人竟將整部聯結車停滯於馬路上，況且被上訴人並非如同一
    般違規停車，其竟將車停放在路旁之水泥路障旁，而此水泥路障亦非小型，加上
    被上訴人將車停放，原有道路於慢車道上已完全不能通行，又無設置亮光標誌或
    三角號誌，應屬重大違規，連上訴人行車速度僅四十皆不能倖免，此有現場照片
    可證，本件之發生，無人傷亡，已屬大幸，依過失比例負擔，被上訴人至少應負
    本件過失責任責任為百分之七十，而原審所引之台南區行車事故鑑定委員會南鑑
    字第八０四七七號鑑定意見書，其與事實不符有如第一項所述，顯屬草率，而其
    鑑定意見，更可鼓勵人們得將車輛隨意停置於馬路上，上訴人撞上，似祗可自認
    倒楣，實不足採。於此，參酌道路交通管理條例保障行車安全及生命身體法益之
    意旨，爰主張被上訴人應負百分之七十之過失責任，始謂合法。（三）再上訴人
    對原審所引固定資產折舊率並不爭執，而本件發生致上訴人受有零件費扣除折舊
    後之損失為三千零五十元，加上工資二萬元為二萬三千零五十元。又被上訴人應
    負擔本件損害發生之過失責任比例為百分之七十，故被上訴人之損害賠償額應減
    輕為一萬六千一百三十五元。（四）另基於同一原因事實，造成上訴人營業小客
    車受損，上訴人送廠修復期間計有十日，致上訴人喪失營業收入一萬二千元（以
    每日營業收入為一千二百元計算，此部分鈞院得函詢汽車商業同業公會詳究，按
    其統計之計程車每日收入毛額約為一千五百元至二千元，或參照歷次相關之判決
    即明），扣除其因過失相抵得減輕之損害賠償額，應為八千四百元，加上前述損
    害賠償額並釦除原判決已確定之損害賠償額，被上訴人應再給付上訴人一萬七千
    六百二十元及自八十九年六月三日起至清償日止按週年利率百分之五計算之利息
    ，始謂合法等語。
三、經查：本件上訴人請求被上訴人給付之訴訟標的金額為新台幣（下同）五萬零五
    百元，其訴訟標的金額在十萬元以下，自應適用民事訴訟法第四百三十六條之八
    小額訴訟程序之規定；又依前述民事訴訟法第四百三十六條之二十四及第四百三
    十六條之二十五之規定，對於小額程序之第一審裁判之上訴，非以其違背法令為
    理由不得為之，且須記載上訴理由，並表明原判決所違背之法令及其具體內容，
    依訴訟資料可認原判決有違背法令之具體事實者，始合上訴程式。惟本件上訴人
    對第一審判決提起上訴，雖以該判決違背法令為由，惟核其上訴理由狀所載內容
    ，係就原審取捨證據、認定事實之職權行使，指摘其為不當，及再行擴張請求營
    業收入喪失一萬二千元之新攻擊方法，而未具體表明合於不適用法規、適用法規
    不當、或民事訴訟法第四百六十九條所列各款之情形，難認對該判決之如何違背
    法令已有具體之指摘。依首揭說明，應認其上訴為不合法。
四、結論：本件上訴為不合法，依民事訴訟法第四百三十六條之二十四第二項、第四
    百三十六條之三十二第二項、第四百四十四條第一項前段、第九十五條、第七十
    八條，裁定如主文。
中      華      民      國    九十      年      二         月    七      日
                              臺灣臺南地方法院民事第三庭
~B審判長法      官  吳森豐
~B      法      官  林富郎
~B      法      官  謝靜慧
右正本證明與原本無異
不得抗告。
中      華      民      國    九十      年      二      月      七      日
~B      法院書記官  白貴珠


司法院資訊處製作；財團法人民間司法改革基金會備份。
